最高法院民事裁定　　　　　　　　　　111年度台聲字第257號
聲　請　人　施勝民
上列聲請人與相對人黃瓊瑤等間債務人異議之訴等再審事件，聲
請退還裁判費，對於中華民國110年8月23日臺灣高等法院高雄分
院裁定（110年度抗字第228號），提起再抗告，而第二次聲請訴
訟救助暨選任訴訟代理人，本院裁定如下：
    主  文
聲請駁回。
聲請訴訟費用由聲請人負擔。
    理  由
一、按當事人因無資力支出訴訟費用而聲請訴訟救助，或因無資
    力委任訴訟代理人而聲請第三審法院為之選任訴訟代理人者
    ，關於無資力支出訴訟費用或委任訴訟代理人之事由，應提
    出可使法院信其主張為真實並能即時調查之證據，以釋明之
    ，此觀民事訴訟法第109條第2項、第284條、第466條之2第1
    項之規定自明。所謂無資力，係指窘於生活，且缺乏經濟信
    用者而言。又當事人在前訴訟程序曾經繳納裁判費，如不能
    釋明其經濟狀況確有重大之變遷，不得遽為聲請訴訟救助。
    再依同法第109條第3項規定，關於因無資力支出訴訟費用請
    求救助之事由，固得由受訴法院管轄區域內有資力之人出具
    保證書以代釋明；惟如當事人非無資力支出訴訟費用者，雖
    其已取具上項保證書，亦無准許訴訟救助之餘地。
二、本件聲請人對於原法院110年度抗字第228號裁定，提起再抗
    告，曾向本院聲請訴訟救助暨選任律師為其訴訟代理人，經
    本院110年度台聲字第2972號駁回，並於民國110年11月26日
    送達，聲請人雖提出「施姜曲」於臺北市立聯合醫院之住院
    醫療費用證明書（下稱住院醫療費用證明書） 1份，再為本
    件之聲請。惟查聲請人係對臺灣高雄地方法院（下稱高雄地
    院）107年度訴字第725號債務人異議之訴等事件提起再審之
    訴（案列該法院108年度再字第4號），於109年5月18日依高
    雄地院裁定繳納裁判費新臺幣（下同）2萬5,750元（本件聲
    請人係請求退還上開裁判費中2萬4,750元）；且於提起本件
    再抗告前，亦繳納第二審抗告裁判費（見高雄地院卷第23頁
    、原法院卷第43頁），顯見其有籌措款項以支出訴訟費用之
    信用技能，所提出「施姜曲」之住院醫療費用證明書，尚不
    足釋明其於前訴訟程序後，有經濟狀況發生重大變遷情事，
    致無資力支出本件再抗告裁判費及委任律師為訴訟代理人之
    費用，自無從本於其取具訴外人方惠梅之保證書，而准予訴
    訟救助暨選任訴訟代理人。依上說明，其聲請即屬不應准許
    。
三、據上論結，本件聲請為無理由。依民事訴訟法第95條、第78
    條，裁定如主文。
中    華    民    國   111    年    1     月    20    日
                      最高法院民事第七庭
                          審判長法官  林  恩  山  
                                法官  吳  青  蓉  
                                法官  黃  麟  倫  
                                法官  謝  說  容  
                                法官  邱  瑞  祥  
本件正本證明與原本無異
                                      書  記  官
中    華    民    國   111    年    1     月    27    日